---
title: "Deskriptive Statistik"
author: "Blersch, Mario"
format: 
  html: default
  pdf: default
editor: visual
execute: 
  echo: true
  freeze: true
---

# Vorbereitung

## Packages importieren

```{r packages}
#| label: load-packages
#| message: false
#| warning: false

library(reshape)
library(ggplot2)
library(psych)                                                  
```

```{r packagesHidden}
#| message: false
#| warning: false
#| include: false

library(rmarkdown)  # für die Online-Darstellung
library(knitr);     # für die Online-Darstellung 
library(kableExtra) # für die Online-Darstellung (für schöneres Styling)
```

Vorsicht: Die Funktion alpha gibt es sowohl im Paket `psych` als auch im Paket `ggplot2`. Hier kann es leicht zu Konflikten kommen. Ein klarer Verweis zur alpha-Funktion in `psych` findet sich im entsprechenden Code-Block weiter unten.

## Arbeitsbereich vorbereiten

Dir setzen, filename korrekt schreiben und working directory definieren.

```{r ArbeitsbereichVorbereiten}
file = 'Blersch_KIM_Analyse_pub_new_bereinigt.csv'
print(paste0('Dateipfad: ', file))
```

## Daten importieren und vorbereiten

Encoding der zu importierenden CSV-Tabelle beachten: Für deutsche Umlaute bieten sich die Encodings `UTF-8`, `latin1` oder `ISO-8859-1` an.

```{r DatenImportieren}
df <- read.csv(file, sep = ';', header = TRUE, fileEncoding = "ISO-8859-1")
#head(df)
```

```{r DatenImportierenII}
#| label: tbl-DatenImportierenII
#| tbl-cap: "Import der Daten"
#| echo: false
#| message: false
#| warning: false

kable(head(df), caption = "Tab. 1: Import der Daten") %>%
  kable_styling(bootstrap_options = c("striped", "hover", "condensed"), full_width = F)
```

```{r DatenVorbereiten}
for (i in 1:nrow(df)) {                         # Spalte "gruppe" hinzufügen
  if(df$ue.name[i] == 'exk'){
    df$gruppe[i] = "Exkursion"                
  } else if(df$ue.name[i] == 'szr') {
    df$gruppe[i] = "Satellitenzeitreihe"               
  } else if(df$ue.name[i] == 'gis') {
    df$gruppe[i] = "GIS"
  }
    else {
    df$gruppe[i] = "Fehler"
  }
}                                     

# Spalte date von string zu date umwandeln
#df$date <- as.Date(df$date, format = "%d.%m.%Y")

# character Einträge der Spalten in factors umwandeln 
df$ue.name = factor(df$ue.name, levels = c("exk", "szr", "gis"))                       
df$gruppe = factor(df$gruppe, levels = c("Exkursion", "Satellitenzeitreihe", "GIS"))   

# Anzahl an SuS pro Gruppe ausgeben
print(paste0('Gruppe A - Exkursion: n = ', nrow(df[df$gruppe == "Exkursion",]))) 
print(paste0('Gruppe B - Satellitenzeitreihe: n = ', nrow(df[df$gruppe == "Satellitenzeitreihe",])))
print(paste0('Gruppe C - GIS: n = ', nrow(df[df$gruppe == "GIS",])))

```

# Basisinformationen gewinnen

Stichprobengröße, Verteilung der Teilnehmenden bzgl. der Projekttage, des Alters u.ä. Dafür bietet sich das r Paket `dplyr` an. Warnungen können auftreten, wenn bspw. beim Alter k.A. gemacht wurde.

```{r basicInfo}
library(dplyr)

age_per_date <- df %>%
  group_by(date, ue.name) %>%
  summarise(
    mean_age = mean(as.numeric(X31), na.rm = TRUE),
    n = n(),
    .groups = "drop"
  ) %>%
  arrange(date) %>% # Nach Datum sortieren

print(age_per_date)

```

# Reliabilität prüfen (Cronbachs alpha)

Für die Reliabilitätsprüfung verwenden wir das Paket `psych`. Die Labels `x1`, `x2`, `x3` usw. entsprichen den Spaltennamen der importierten Tabelle.

## Gruppe A

```{r CronbachsAlphaA}
typ_exk = df[df$gruppe == "Exkursion",]         # SuS von Gruppe B selektieren
#print(head(typ))
```

Mit der Funktion alpha berechnen wir Cronbachs alpha für die entsprechende KIM Dimension, die aus drei Items besteht. Die "Dimension" Zusatz bezieht sich auf Items außerhalb der KIM und bezogen sich auf Fragen, die auf die Bedienbarkeit der App abzielten.

```{r CronbachsAlphaAa}
alpha_interesse = psych::alpha(subset(typ_exk, select = c(X1, X5, X13)))    # Interesse
alpha_wahlfreiheit = psych::alpha(subset(typ_exk, select = c(X3, X9, X15))) # Wahlfreiheit
alpha_druck = psych::alpha(subset(typ_exk, select = c(X4, X14, X16)))       # Druck
alpha_kompetenz = psych::alpha(subset(typ_exk, select = c(X7, X8, X11)))    # Kompetenz
alpha_zusatz = psych::alpha(subset(typ_exk, select = c(X2, X6, X10, X12)))  # Zusatz
```

Wir haben Cronbachs alpha berechnet und in Variablen geschrieben. Jetzt erstellen wir einen Dataframe, um eine bessere Übersicht über die Werte zu erhalten.

```{r CronbachsAlphaATabelle}
reliabilitaets_tabelle_exk = data.frame(        # Ergebnistabelle erstellen
  Exk_Dimension = c("Interesse", "Wahlfreiheit", "Druck", "Kompetenz", "Zusatz"),
  Cronbachs_Alpha = c(
    alpha_interesse$total$raw_alpha,            # cronbachs alpha von Interesse
    alpha_wahlfreiheit$total$raw_alpha,
    alpha_druck$total$raw_alpha,
    alpha_kompetenz$total$raw_alpha,
    alpha_zusatz$total$raw_alpha
  ))
print(reliabilitaets_tabelle_exk)               # Cronbachs alpha
```

## Gruppe B

Hier führen wir das selbe wie bei Gruppe A durch. Mit dem Unterschied, dass wir die Sus selektieren, die an den Satellitenzeitreihen (also Gruppe B) gearbeitet haben.

```{r CronbachsAlphaB}
typ_szr = df[df$gruppe == "Satellitenzeitreihe",]   # SuS von Gruppe B selektieren
#print(head(typ))
alpha_interesse = psych::alpha(subset(typ_szr, select = c(X1, X5, X13)))    # Interesse 
alpha_wahlfreiheit = psych::alpha(subset(typ_szr, select = c(X3, X9, X15))) # Wahlfreiheit
alpha_druck = psych::alpha(subset(typ_szr, select = c(X4, X14, X16)))       # Druck
alpha_kompetenz = psych::alpha(subset(typ_szr, select = c(X7, X8, X11)))    # Kompetenz
alpha_zusatz = psych::alpha(subset(typ_szr, select = c(X2, X6, X10, X12)))  # Zusatz
```

Erneut eine Tabelle zur besseren Übersicht.

```{r CronbachsAlphaBTabelle}
reliabilitaets_tabelle_szr = data.frame(            # Ergebnistabelle erstellen
  Szr_Dimension = c("Interesse", "Wahlfreiheit", "Druck", "Kompetenz", "Zusatz"),
  Cronbachs_Alpha = c(
    alpha_interesse$total$raw_alpha,                # cronbachs alpha von Interesse
    alpha_wahlfreiheit$total$raw_alpha,
    alpha_druck$total$raw_alpha,
    alpha_kompetenz$total$raw_alpha,
    alpha_zusatz$total$raw_alpha
  ))
print(reliabilitaets_tabelle_szr)                   # Cronbachs alpha
```

## Gruppe C

Hier führen wir das selbe wie bei Gruppe A durch. Mit dem Unterschied, dass wir die Sus selektieren, die mit GIS (also Gruppe C) gearbeitet hat

```{r CronbachsAlphaC}
typ_gis = df[df$gruppe == "GIS",]   # SuS von Gruppe B selektieren
#print(head(typ))
alpha_interesse = psych::alpha(subset(typ_gis, select = c(X1, X5, X13)))    # Interesse 
alpha_wahlfreiheit = psych::alpha(subset(typ_gis, select = c(X3, X9, X15))) # Wahlfreiheit
alpha_druck = psych::alpha(subset(typ_gis, select = c(X4, X14, X16)))       # Druck
alpha_kompetenz = psych::alpha(subset(typ_gis, select = c(X7, X8, X11)))    # Kompetenz
alpha_zusatz = psych::alpha(subset(typ_gis, select = c(X2, X6, X10, X12)))  # Zusatz
```

Erneut eine Tabelle zur besseren Übersicht.

```{r CronbachsAlphaCTabelle}
reliabilitaets_tabelle_gis = data.frame(            # Ergebnistabelle erstellen
  gis_Dimension = c("Interesse", "Wahlfreiheit", "Druck", "Kompetenz", "Zusatz"),
  Cronbachs_Alpha = c(
    alpha_interesse$total$raw_alpha,                # cronbachs alpha von Interesse
    alpha_wahlfreiheit$total$raw_alpha,
    alpha_druck$total$raw_alpha,
    alpha_kompetenz$total$raw_alpha,
    alpha_zusatz$total$raw_alpha
  ))
print(reliabilitaets_tabelle_gis)                   # Cronbachs alpha
```

## Zusatzitems

Hier schauen wir uns die vier Zusatzitems zur Bedienbarkeit genauer an (X2,X6, X10 und X12). Wir berechnen den Mitterwert und die Standardabweichung der Setting. Cronbach alpha haben wir im vorigen Schritt bereits berechnet. Aus Platzgründen wir hier nur das Item `X2` beispielhaft aufgeführt.

```{r SkalenwerteBilden}
mean(typ_exk[, c("X2")], na.rm=TRUE)
mean(typ_szr[, c("X2")], na.rm=TRUE)
mean(typ_gis[, c("X2")], na.rm=TRUE)

sd(typ_exk[, c("X2")], na.rm=TRUE)
sd(typ_szr[, c("X2")], na.rm=TRUE)
sd(typ_gis[, c("X2")], na.rm=TRUE)

```

## Skalenwerte bilden

Wenn cronbach alpha akzeptabele ist, dann können Skalenwerte (Mean) der Dimensionen gebildet werden. Skalenwerte von bspw. Interesse mit rowMeans berechnen.

In unserem Fall ist keine eine Um- oder REkodierung notwendig. Der Skalenwert wird pro Schülerin und Schüler berechnet, weshalb die Zugehörigkeit zur Gruppe hier noch keine Rolle spielt.

```{r SkalenwerteBilden}
skalenwert_interesse = rowMeans(df[, c("X1", "X5", "X13")])     # Interesse
skalenwert_wahlfreiheit = rowMeans(df[, c("X3", "X9", "X15")])  # Wahlfreiheit
skalenwert_druck = rowMeans(df[, c("X4", "X14", "X16")])        # Druck
skalenwert_kompetenz = rowMeans(df[, c("X7", "X8", "X11")])     # Kompetenz
skalenwert_zusatz = rowMeans(df[, c("X2", "X6", "X10", "X12")]) # Zusatz
df_kim = data.frame(
  susID = df$sus,
  ueID = df$gruppe,
  ueName = df$ue.name,
  date = df$date,
  Interesse = skalenwert_interesse,
  Wahlfreiheit = skalenwert_wahlfreiheit,
  Druck = skalenwert_druck,
  Kompetenz = skalenwert_kompetenz,
  Zusatz = skalenwert_zusatz
)                                             # merge to a data.frame

print(paste0('n = ', nrow(df_kim)))           # print report
```

```{r SkalenwerteBildenI}
#| label: tbl-SkalenwerteBildenI
#| tbl-cap: "Skalenwerte bilden"
#| echo: false
#| message: false
#| warning: false

kable(head(df_kim), caption = "Tab. 2: Skalenwerte") %>%
  kable_styling(bootstrap_options = c("striped", "hover", "condensed"), full_width = F)
```

# Deskriptive Statistik für die KIM

Hier werden Werte der desktiptiven Statistik wie bei Wilde et al. (2009) und Keller et al. (2024) berechnet. Dazu zählen der Mittelwert, der Median, die Standardabweichung (sd), die Quartile und die Differenz der Quartile.

## Gruppe A: Exkursion

Daten nach Gruppe selektieren, dann r's summary-Funktion auf Daten anwenden und in eine csv-Datei exportieren.

```{r DeskriptiveStatistikA}
df_kim_exk = df_kim[df_kim$ueID == 'Exkursion',]
sumstat_exk = summary(df_kim_exk)
write.csv2(sumstat_exk, file = "blersch_diss_analyse_exk.csv") # exportieren
```

Standardabweichung via der sd-Funktion ausgeben lassen. In diesem Fall habe ich die Werte manuell in die Ergebnistabelle eingefügt.

```{r DeskriptiveStatistikASD}
sd_interesse_exk = sd(df_kim_exk$Interesse, na.rm=TRUE)
print(sd_interesse_exk)# Standardabweichung ausgeben

sd_wahfreiheit_exk = sd(df_kim_exk$Wahlfreiheit, na.rm=TRUE)
sd_druck_exk = sd(df_kim_exk$Druck, na.rm=TRUE)
sd_kompetenz_exk = sd(df_kim_exk$Kompetenz, na.rm=TRUE)
sd_zusatz_exk = sd(df_kim_exk$Zusatz, na.rm=TRUE)

print(sd_interesse_exk);print(sd_wahfreiheit_exk);print(sd_druck_exk)
print(sd_kompetenz_exk) # Ergebnisse ausgeben lassen
```

## Gruppe B: Satellitenzeitreihe

Hier führen wir das selbe wie bei Gruppe A durch. Mit dem Unterschied, dass wir die Sus selektieren, die an den Satellitenzeitreihen (also Gruppe B) mitgearbeitet haben.

```{r DeskriptiveStatistikB}
df_kim_szr = df_kim[df_kim$ueID == 'Satellitenzeitreihe',]
sumstat_szr = summary(df_kim_szr)
write.csv2(sumstat_szr, file = "blersch_diss_analyse_szr.csv") # exportieren
```

```{r DeskriptiveStatistikBSD}
sd_interesse_szr = sd(df_kim_szr$Interesse, na.rm=TRUE) # Standardabweichung ausgeben
sd_wahfreiheit_szr = sd(df_kim_szr$Wahlfreiheit, na.rm=TRUE)
sd_druck_szr = sd(df_kim_szr$Druck, na.rm=TRUE)
sd_kompetenz_szr = sd(df_kim_szr$Kompetenz, na.rm=TRUE)
sd_zusatz_szr = sd(df_kim_szr$Zusatz, na.rm=TRUE)

# Ergebnisse ausgeben lassen
print(sd_interesse_szr);print(sd_wahfreiheit_szr);print(sd_druck_szr);print(sd_kompetenz_szr) 
```

## Gruppe C: GIS

Hier führen wir das selbe wie bei Gruppe A durch. Mit dem Unterschied, dass wir die Sus selektieren, die an den Satellitenzeitreihen (also Gruppe C) gearbeitet haben.

```{r DeskriptiveStatistikB}
df_kim_gis = df_kim[df_kim$ueID == 'GIS',]
sumstat_gis = summary(df_kim_gis)
write.csv2(sumstat_gis, file = "blersch_diss_analyse_gis.csv") # exportieren
```

```{r DeskriptiveStatistikBSD}
sd_interesse_gis = sd(df_kim_gis$Interesse, na.rm=TRUE) # Standardabweichung ausgeben
sd_wahfreiheit_gis = sd(df_kim_gis$Wahlfreiheit, na.rm=TRUE)
sd_druck_gis = sd(df_kim_gis$Druck, na.rm=TRUE)
sd_kompetenz_gis = sd(df_kim_gis$Kompetenz, na.rm=TRUE)
sd_zusatz_gis = sd(df_kim_gis$Zusatz, na.rm=TRUE)

# Ergebnisse ausgeben lassen
print(sd_interesse_gis);print(sd_wahfreiheit_gis);print(sd_druck_gis);print(sd_kompetenz_gis) 
```

# Visualisierung

## Daten vorbereiten

```{r VisualisierungVorbereiten, include=TRUE}
library(reshape2)   # vorsicht wegen dplyr
df_kim_kurz = df_kim[1:8]     # bis Kompetenz
data = reshape2::melt(df_kim_kurz)      # Neues 'long format' für gruppiertes Boxplot
# Spalten umbenennen, dass Boxplot-Achsen gut lesbar sind
colnames(data)[2] = "Gruppe"; colnames(data)[5] = "KIM"; colnames(data)[6] = "Likert" 
```
## Boxplot mit primären Settings A & B erstellen

Vorlage aus: <https://r-graph-gallery.com/265-grouped-boxplot-with-ggplot2.html>

```{r VisualisierungAB}
#| message: false
#| warning: false

ggplot(subset(data, Gruppe != "GIS"), aes(x=KIM, y=Likert, fill=Gruppe)) +                   
  geom_boxplot(alpha=0.75) +    # hier bezieht sich alpha auf die Transparenz der Farbe
  ylim(1, 5) +
  scale_fill_manual(values=c("#252653","#FFC50B", "#FFFFFF")) +       # Farbgebung
  theme_bw() +
  theme(legend.position="bottom", plot.title = element_text(size=11)) +
  xlab("KIM Bereiche") +
  ylab("Likert Skala")
```

## Boxplot mit allen Settings erstellen

```{r VisualisierungABC}
#| echo: true
#| message: false
#| warning: false

ggplot(data, aes(x=KIM, y=Likert, fill=Gruppe)) +                                       
  geom_boxplot(alpha=0.75) +    # hier bezieht sich alpha auf die Transparenz der Farbe
  ylim(1, 5) +
  scale_fill_manual(values=c("#252653","#FFC50B", "#FFFFFF")) +       # Farbgebung
  theme_bw() +
  theme(legend.position="bottom", plot.title = element_text(size=11)) +
  xlab("KIM Bereiche") +
  ylab("Likert Skala")
```

# Histogram

## Auf Normalverteilung pro Gruppe prüfen: Histogram

Visuelle Prüfung: Histogramm
Das Histogramm zeigt dir die "Glockenkurve" direkt.

```{r normalverteilung}
ggplot(data, aes(x = Likert)) +
  geom_histogram(binwidth = 1, color="black", fill="white") +
  facet_wrap(~Gruppe) +
  theme_bw() +
  labs(title = "Histogramm pro Gruppe")
```
# Quantile-Quantile Plot

## Normalverteilung pro Gruppe prüfen

Visuelle Prüfung: Q-Q Plot (Quantile-Quantile Plot)

```{r normalverteilung2}

library(ggplot2)

# Q-Q Plot pro Gruppe
ggplot(data, aes(sample = Likert)) + # 'Likert' ist deine Wert-Spalte
  stat_qq() + 
  stat_qq_line(color = "red") +      # Referenzlinie
  facet_wrap(~Gruppe) +              # Ein Plot pro Gruppe
  theme_bw() +
  labs(title = "Q-Q Plot zur Prüfung der Normalverteilung")
```