---
title: "Paarweise t-tests"
author: "Blersch, Mario"
format: 
  html: default
  pdf: default
editor: visual
---

## Packages importieren

```{r importLibraries}
#| label: load-packages
#| message: false
#| warning: false
library(dplyr)
library(readr)
library(rstatix)  # Für Cohen's d
library(pwr)      # Für die Stichproben-Berechnung (Power Analysis)
```

## Daten importieren und vorbereiten
```{r importData}
df_new <- read_delim("Blersch_KIM_Analyse_pub_new_bereinigt.csv", delim = ";", show_col_types = FALSE) %>%
  rename(group = `ue-name`) # Gruppe zur Sicherheit umbenennen
```

## Skalenwerte bilden

Welche Items gehören zu welcher Skala:
- skalenwert_interesse = rowMeans(df\[, c("X1", "X5", "X13")\])
- Interesse skalenwert_wahlfreiheit = rowMeans(df\[, c("X3", "X9", "X15")\]) 
- Wahlfreiheit skalenwert_druck = rowMeans(df\[, c("X4", "X14", "X16")\]) 
- Druck skalenwert_kompetenz = rowMeans(df\[, c("X7", "X8", "X11")\]) \# Kompetenz

```{r buildScales}
df_scales <- df_new %>%
  rowwise() %>%
  mutate(
    kim_interesse = mean(c_across(c("1", "5", "13")), na.rm = TRUE), # Interesse
    kim_kompetenz = mean(c_across(c("7", "8", "11")), na.rm = TRUE), # Kompetenz
    kim_wahl = mean(c_across(c("3", "9", "15")), na.rm = TRUE),      # Wahlfreiheit
    kim_druck = mean(c_across(c("4", "14", "16")), na.rm = TRUE)     # Druck
  ) %>%
  ungroup()
```


## Funktion: Paarweise t-test
Die Funktion nimmt zwei Gruppen und berechnet den t-test [A.] sowie Cohens d [B.] (Effektstärke). Auf Basis des Signifikanzwertes und der Effektstärke wird das "Notwendiges N" [C.] (Power Analysis) abgeleitet. 
Details zu den Funktionen und deren Parameter innerhalb dieser Funktion kann in den R-packages eingesehen werden.

```{r setGenericFunction}
# ---------------------------------------------------------
# Funktion schreiben, die alle Werte (t-Test, d, N) berechnet
# ---------------------------------------------------------
analyze_kim_scale <- function(data, variable_name, label) {
  
  # A. t-Test berechnen
  test <- t.test(data[[variable_name]] ~ data$group, var.equal = TRUE)
  
  # B. Cohen's d berechnen (dynamisch)
  formula_d <- as.formula(paste(variable_name, "~ group"))
  eff_size <- data %>% cohens_d(formula_d, var.equal = TRUE)
  d_value <- abs(eff_size$effsize) # Betrag nehmen (Richtung egal für Power)
  
  # C. Notwendiges N berechnen (Power Analysis) 
  # Wie viele bräuchte man für Signifikanz (alpha=0.05) bei Power=0.80
  # Hinweis: Wenn d sehr klein ist (< 0.01), explodiert die Zahl. Wir mit if abgefangen
  if(d_value > 0.001) {
    power_calc <- pwr.t.test(d = d_value, sig.level = 0.05, power = 0.80, type = "two.sample")
    n_needed <- round(power_calc$n * 2) # *2, da n pro Gruppe berechnet wird
  } else {
    n_needed <- "> 1.000.000"
  }

  # D. Ergebnis lesbar ausgeben
  cat("---------------------------------------------------\n")
  cat("Dimension:", label, "\n")
  cat(sprintf("t(%g) = %.2f; p = %.3f; d = %.3f\n", 
              test$parameter, test$statistic, test$p.value, d_value))
  cat("Notwendiges N (Gesamt) für Signifikanz:", n_needed, "\n")
}
```

## t-test anwenden
Die Funktion ermöglicht es, den gesamten Datensatz in zwei gewünschte Gruppen zu unterteilen und die oben denfinierte Funktion als paarweisen t-tests durchzufühen.
T-tests können ausschließlich zwei Gruppen vergleichen.Eine Alternative ist die ANOVA. Der Vergleich zweier Gruppen ist in dieser Arbeit zeilführender.

```{r functionPerGroupPairing}
run_comparison <- function(data_full, group1, group2) {         # Hilfsfunktion, um zwei Gruppen zu vergleichen
  df_subset <- data_full %>% 
    filter(group %in% c(group1, group2))
  
  cat("\n===================================================\n")
  cat("VERGLEICH:", group1, "vs.", group2, "\n")
  cat("===================================================\n")
  
  # t-test Funktion (siehe oben) auf das Subset anwenden
  analyze_kim_scale(df_subset, "kim_interesse", "Interesse/Vergnügen")
  analyze_kim_scale(df_subset, "kim_kompetenz", "Wahrgenommene Kompetenz")
  analyze_kim_scale(df_subset, "kim_wahl", "Wahrgenommene Wahlfreiheit")
  analyze_kim_scale(df_subset, "kim_druck", "Anspannung/Druck")
}
```


Hier wird die eben definierte Funktion durchgeführt:
a. Exk und SZR
b. Exk und GIS
c. SZR und GIS

```{r performPerGroupPairing}
run_comparison(df_scales, "exk", "szr")    # a. Exkursion vs. SZR
run_comparison(df_scales, "exk", "gis")    # b. Exkursion vs. GIS
run_comparison(df_scales, "szr", "gis")    # c. SZR vs. GIS

```

