---
title: "Zusatzitems"
author: "Blersch, Mario"
format: 
  html: default
  pdf: default
editor: visual
---


![Fragebogen zu Setting B: ForestWatch (LUP)](Duerre-aus-dem-Weltall-erfassen_Fragebogen.pdf){.column-body-outset .lightbox width="100%" height="80vh"}

# Zusatzitems

Setting A (n = 49),	Setting B (n = 61) und Setting C (n = 35)

- Das Fach Geographie in der Schule macht mir Spaß --> (X18) 4,19 (0,91)	3,33 (1,23)	2,76 (1,27)
- Die Arbeit mit der Anwendung hatte für mich einen Sinn. --> (X6)	3,51 (0,98)	3,65 (1,06)	3,06 (1,00)
- Die Arbeit mit Anwendungen im Unterricht finde ich gut. --> (X19)	4,32 (0,83)	3,25 (1,39)	2,93 (1,13)
- Ich fand das Thema der Einheit spannend. --> (X24)	3,22 (1,06)	3,35 (1,12)	2,83 (1,07)


## Packages importieren

```{r importLibraries}
#| label: load-packages
#| message: false
#| warning: false
library(dplyr)
library(readr)
library(rstatix)  # Für Cohen's d
library(pwr)      # Für die Stichproben-Berechnung (Power Analysis)
```

## Daten importieren und vorbereiten
```{r importData}
df_new <- read_delim("Blersch_KIM_Analyse_pub_new_bereinigt.csv", delim = ";", show_col_types = FALSE) %>%
  rename(group = `ue-name`) # Gruppe zur Sicherheit umbenennen
```
# Zuordnung wegen id, sus, group und date

```{r grabItems}
geo_gut = df_new[22]   # Das Fach Geographie in der Schule macht mir Spaß (X18)
anwendung_sinn = df_new[10]  # Die Arbeit mit BLIF:Explorer hatte für mich einen Sinn (X6)
anwendung_gut = df_new[23]   # Die Arbeit mit Anwendungen im Unterricht finde ich gut (X19)
thema_spannend = df_new[28] # Ich fand das Thema der Einheit spannend (X24)

zusatzitems = df_new[,c(3, 22,10,23,28)] # check columns!
```

## Nach Settings splitten und Mittelwerte (Standardabweichung) berechnen
```{r zusatzItemTabelle}

zusatzItems = setNames(
  df_new[, c(3, 22, 10, 23, 28)], 
  c("gruppe", "geo_gut", "anwendung_sinn", "anwendung_gut", "thema_spannend")
)
print(zusatzItems)               # 
```


## Daten/Tabelle für Boxplot vorbereiten


```{r VisualisierungVorbereitenNeu, include=TRUE}
library(reshape2)
library(ggplot2)

# Schritt A: Wir binden die Gruppe (z.B. Spalte 1) an die 4 neuen Spalten
# 'neuer_df' sind die 4 Spalten, die wir eben erstellt und benannt haben
df_viz_ready = data.frame(gruppe = df_new[, 1], zusatzItems)

# Schritt B: Umformen in das Long-Format
# id.vars="Gruppe" sorgt dafür, dass die Gruppe erhalten bleibt und nicht "geschmolzen" wird
data_plot = melt(df_viz_ready, 
                  id.vars = "gruppe", 
                  measure.vars = c("geo_gut", "anwendung_sinn", "anwendung_gut", "thema_spannend"))

# Schritt C: Spalten benennen (für schöne Achsenbeschriftungen im Plot)
colnames(data_plot) <- c("Gruppe", "Item", "Likert_Wert")

data_plot$Gruppe <- factor(data_plot$Gruppe, levels = c("exk", "szr", "gis"))
```

# Visualisierung als Boxplots

```{r Viz, include=TRUE}
ggplot(data_plot, aes(x=Item, y=Likert_Wert, fill=Gruppe)) +
  geom_boxplot(alpha=0.75) +
  coord_cartesian(ylim = c(1, 5)) +
  
  # 1. ANPASSUNG DER GRUPPEN (Legende)
  scale_fill_manual(
    values = c("#252653","#FFC50B", "#FFFFFF", "#FFFFFF","#FFFFFF"),
    name = "Gruppe",                        # Titel der Legende
    labels = c("exk" = "Exkursion",
               "szr" = "Satellitenzeitreihe",
               "gis" = "GIS")         
  ) +
  
  # 2. ANPASSUNG DER ITEMS (X-Achse)
  scale_x_discrete(
    labels = c(
      "geo_gut" = "Geographie\nmacht mir Spaß",     # \n macht einen Zeilenumbruch
      "anwendung_sinn" = "Anwendung hatte\n für mich einen Sinn",
      "anwendung_gut" = "Anwendungen\n nutzen finde ich gut",
      "thema_spannend" = "Thema der Einheit\nwar spannend"
    )
  ) +
  theme_bw() +
  theme(legend.position="bottom", plot.title = element_text(size=11)) +
  labs(x = "Item", y = "Likert Skala")
```



